【裁判字號】    94,訴,275
【裁判日期】    950110
【裁判案由】    給付工程款
【裁判全文】
臺灣雲林地方法院民事判決               94年度訴字第275號
原      告  龍立工程有限公司
法定代理人  甲  ○
訴訟代理人  李清輝  律師
複  代理人  丙○○
被      告  雲林縣斗六市公所
法定代理人  乙○○
訴訟代理人  林重仁  律師
複  代理人  洪士凱  律師
上列當事人間請求給付工程款事件，本院於民國94年12月27日言
詞辯論終結，判決如下：
    主      文
被告應給付原告新台幣壹佰玖拾肆萬仟捌佰玖拾柒元，及自民
國九十四年五月二十八日起至清償日止，按年利率百分之五計算
之利息。
訴訟費用新台幣貳萬零佰零伍元由被告負擔。
本判決於原告以新台幣陸拾伍萬元供擔保後，得假執行；但被告
如於假執行程序實施前，以新台幣壹佰玖拾肆萬仟捌佰玖拾柒
為原告預供擔保後，得免為假執行。
    事實及理由
一、原告方面：
  (一)起訴主張：伊於民國93年1 月13日以新台幣（下同）1,943,
    897 元向被告承攬「斗六市鎮○鎮○○○路陸橋景觀工程」
    （下稱系爭工程），並於同年3 月31日向被告申報竣工，詎
    被告以伊所施作之LED 玻璃帷幕燈之規格尺寸不符約定為由
    拒絕驗收付款，為此爰依承攬關係請求判令被告給付上揭工
    款及起訴狀繕本送達翌日起至清償日止之法定遲延息。聲明
    ：求為判決如主文第1 項所示及為以供擔保為條件之假執行
    宣告。
  (二)對被告抗辯之陳述：
    1.依雙方所簽工程合約檢附之施工說明書第10點規定：「本
      工程使用之燈具及電器材料，需符合CNS 標準或使用同級
      品。承包商不得任意變更材料及規格，如須變更，應先報
      請業主及設計單位同意」。而伊於93年2 月11日已備函文
      向被告指定之工程監造人宏吉工程顧問有限公司（下稱宏
      吉公司）送審LED 燈材資料，然宏吉公司並未將上開資轉
      呈被告，依民法第224 條規定，被告對其使用人宏吉公司
      之疏失應負同一責任，並不得以此而爭執伊未通知被告而
      擅自變更燈材規格尺寸。況伊所施作之LED 燈材，經被告
      委託工業技術研究院測試結果，除有一顆LED 燈泡故障屬
      可更換修復之瑕疵外，在照明功能上，並無不良之瑕疵。
    2.又依系爭工程合約第16條監工作業規定：「(一)本工程開工
      時，甲方應指派工程人員監工，代表甲方監督乙方履行本
      契約各項約定應辦事項，‧‧‧其職權如甲方同。(二)甲方
      監工人員之職權如下：‧‧‧(2)工程設計、品質、或數量
      變更之審核。‧‧‧(4)工程及材料機具設備之檢（試）驗
      。‧‧‧」。宏吉公司既係被告指定之系爭工程監工人，
      伊僅需函知宏吉公司伊所施作之燈材及規格有變更即可，
      被告不得再以伊未將副本寄達被告為由，而認伊違反合約
      規定。
    3.再依合約所定系爭工程之LED 燈光源規格要件：「紅：62
      0nm （波長）、綠：525nm 、藍：470 nm；RGB ：2500～
      8000K 」；而伊所施作之系爭工程中LED 燈經被告委託工
      業技術研究院測試結果為：「紅：630nm 、綠：515nm 、
      藍：460 nm；RGB ：7587K 」。是以在功能上伊所使用之
      LED 燈材已符合契約所載標準，並無妨於照明之功能。
二、被告方面：
  (一)依雙方所簽工程合約檢附之施工說明書第10點規定，原告本
    不得任意變更燈材及規格，如須變更，應先報請被告及設計
    單位同意，原告一來忽視是否存有「須」變更之必要，二來
    亦未事先報請被告同意。又原告於93年2 月11日所備龍程斗
    市字第93002 號函文其副本並未送達被告，亦未載明「材料
    或規格」有變更，請求設計單位同意之內容。
  (二)原告所提送驗之LED 燈材之型式、尺寸與系爭工程合約所附
    設計圖之要求不符，因此原告所施作之工程自無法完成驗收
    ，而得請求被告給付本案工程款。聲明：求為判決駁回原告
    之訴；並陳明如受不利判決，願供擔保請准宣告免為假執行
    。
三、兩造不爭執部分：
  (一)原告於93年1 月13日得標「斗六市鎮○鎮○○○路陸橋景觀
    工程」，兩造並於同年、月27日簽訂書面契約。
  (二)原告於同年3月31日向被告申報竣工。
  (三)宏吉公司即被告之監造單位未將原告於93年2 月11日以龍程
    斗市字第93002 號函文所檢送之材料送審資料呈報被告核備
    ，被告認監造單位有疏失。
四、得心證之理由：
    兩造爭執之處，應在系爭工程合原所定燈具材料，原告欲
    以他品替換，是否須先經被告審核同意始得為之？原告欲
    變更系爭工程中之燈具材料，有無依合約第14條第3 點約定
    向被告提出申請？原告若有向被告提出申請欲變更燈具材
    料，而被告之監工單位未將原告申請文件轉送被告審核，則
    被告是否應負民法第224 條之責任？茲逐點析述如下：
  (一)依兩造所簽系爭工程合約第14條第2 點規定：「乙方（按指
    原告）自備之材料‧‧‧，其品質應符合本契約中所規定之
    規範‧‧‧。」，同條第3 點亦定明：「乙應自備的材料，
    依本契約訂有特殊規格者，乙方應於開工後30日內，向國內
    外市場的專業廠商訂購，如在該等市場中無法獲得合於契約
    中規格的產品時，應在此期限內，以書面向甲方（按指被告
    ）提出聲明，經甲方查證屬實，得‧‧‧變更其規格，或以
    同等品代替使用，乙方未在上開期限內聲明而在施工時，方
    提出市場無法供應此等產品聲明時，經甲方查證屬實，仍得
    比照變更設計程序變更其規格，或以同等品代替使用‧‧‧
    。」（見卷第14、15頁）。又系爭工程合約檢附之施工說明
    書第10點亦規定：「本工程使用之燈具及電器材料，需符合
    CNS 標準或使用同級品。承包商不得任意變更材料及規格，
    如須變更，應先報請業主及設計單位同意」（見卷第40頁）
    。是依上開合約文義觀之，原告欲變更系爭工程使用之燈具
    規格，應先報請被告同意，殆無疑義。
  (二)次依系爭工程合約第16條規定：「1.本工程開工時，甲方應
    指派工程人員監工，代表甲方監督乙方履行本契約各項約定
    應辦事項，如甲方委託‧‧‧工程顧問機構代表甲方執行監
    工作業時，除另有規定外，‧‧‧其職權如甲方同。2.甲方
    監工人員的職權如下：‧‧‧工程設計、品質或數量變更
    之審核。‧‧‧工程及材料機具設備之檢（試）驗。3.乙
    方依本契約文件提送甲方一切之申請、報告、請款及請示事
    項，除另有規定外，均須送經甲方監工人員限期在10 日 內
    核轉‧‧‧」（見卷第20頁）。又系爭工程合約檢附之施工
    說明第2 點及第12點亦分別規定：「施工前，承包商應會同
    業主或監造單位共同放樣之，並依現場需要作適當調整。」
    ；「承商須備妥燈具實品、型錄‧‧‧送‧‧‧審查，‧‧
    ‧合格後，始可安裝‧‧‧」（見卷第40頁）。是就上開合
    約文義觀之，被告委任之監工人員有代表被告審核、檢驗原
    告在系爭工程中所用燈具材料品質是否符契約之約定，並監
    督原告履行合約中所規定應辦事項之權限，且有核轉原告提
    送被告文件之義務至明。查，原告向被告申報開工後，曾於
    93年2 月11日備函（見卷第43頁）檢送系爭工程所用材料之
    資料予被告所委任之監工人員宏吉公司進行審查之事實，向
    為被告所自認。雖宏吉公司未將原告所提送之資料核轉被告
    乙節，亦為兩造所不爭執。然照合約規定，被告委任之監工
    人員宏吉公司既有代表被告審核、檢驗原告所用燈具材料品
    質是否符合合約規定，並於工程施作中監督原告是否依約履
    行所規定應辦事項之權責，則宏吉公司於原告將燈具實品、
    型錄送審時，或於系爭工程施作過程中，茍若發現原告有未
    按約履行之情事存在，即應明示告知原告，並促請立即改善
    ，始可謂恪盡監工之職責，而非消極任令原告進行施作，迨
    於完工後，再向被告反應表示原告所施作之LED 燈具之型式
    、尺寸與系爭工程合約之規定不符，如此豈非將其應負之監
    督疏失責任，轉予原告承擔，自難謂合於事理之平。職故，
    原告既已依約將燈材型錄送請被告監工人員審查，則被告復
    辯稱：93年2 月11日原告所發龍程斗市字第93002 號函文副
    本並未向其送達，亦未載明「材料或規格」有變更，請求設
    計單位、被告同意，且兩造工程契約第16條監工作業規定亦
    未言及被告監工人員有「變更材料及規格」之權云云，核與
    前揭合約規範意旨相左，殊無可採。
  (三)再依系爭工程合約所附設計圖（見卷第72頁）所定，本案全
    彩LED 燈具規格為：「1.DC電流傳送50mA。2.電流傳送規律
    70mA。3.電力耗損360 mA。4.控制溫度範圍20to80度。5.儲
    藏溫度範圍35to85度。6.接合溫度24.5度。7.電阻熱量36/
    W 。8.LED 連接熱度110 度。9.OR色彩熱度（K ）紅：620K
    。綠：525 K 。藍：470 K 。RGB ：2500～8000K 。LED 燈
    型為長20.9mm、寬11.2mm」。是就上開合約所附設計圖觀之
    ，兩造於簽訂系爭工程合約時，僅就系爭工程所使用之LED
    燈具之功能及型狀有所約定，至LED 燈具應使用之廠牌及品
    質，則未有所規範甚明。而被告認原告於系爭工程所施作之
    LED 燈無法完成驗收，係因原告所提送檢驗LED 燈之型式、
    尺寸長寬各7.62mm，屬正方形，與設計圖所設計之LED 燈型
    為長20.9mm、寬11.2mm，屬長方形，二者不符乙節，固有其
    所提出之宏吉公司94年3 月3 日宏吉字第034 號函文（見
    卷第69頁）為佐。然按承攬人完成工作，應使其具備約定之
    品質及無減少或滅失價值或不適於通常或約定使用之瑕疵，
    民法第492 條定有明文。又「物之出賣人對於買受人，應擔
    保其物依第三百七十三條之規定危險移轉於買受人時無滅失
    或減少其價值之瑕疵，亦無滅失或減少其通常效用或契約預
    定效用之瑕疵。但減少之程度，無關重要者，不得視為瑕疵
    」，同法第354 條第1 項亦有明定。而承攬契約為有償契約
    ，依同法第347 條規定：「本節規定，於買賣契約以外之有
    償契約準用之。但為其契約性質所不許者，不在此限。」，
    是有關承攬人之瑕疵擔保責任，除民法承攬節有特設規定外
    ，自應準用買賣節中有關瑕疵擔保之規定。本件被告迄未能
    指出原告所施作之LED 燈具有何品質或使用功能上不良之瑕
    疵，致不符契約預定之目的。另參諸被告自行委請工業技術
    研究院測試原告所施作之LED 燈具之電性、光性、輝度結果
    為：「紅：630 nm、綠：515 nm、藍：460 nm；RGB ：7587
    K 。第0 小時點燈狀況正常。第600 小時一顆LED 變色」（
    見卷第45－51頁）；亦未指明原告所提送檢驗LED 燈具與前
    揭設計圖所設計之LED 燈具其功能有何差異？被告徒以原告
    所施作之LED 燈具屬正方形，與原設計圖所要求之LED 燈型
    為長方形不符，並以此一無關重要之瑕疵，率爾指謫原告工
    作尚未全部完成云云，要難憑採。
  (四)綜上，原告主張：其於施工前，已將燈材型錄送請被告監工
    人員審核，且被告監工人員於原告施作過程中，亦未表示原
    告所施作之燈材型式不符合約內容，其並已向被告申報竣工
    等情，已據其提出與所述相符之系爭工程契約書、工程竣工
    報告書、材料送審資料函等件為證，應認原告之主張為真實
    。至被告抗辯：原告更換燈型，未依約經其同意，故原告施
    作之LED 燈無法完成驗收云云，則不足採信。按承攬報酬，
    應於工作交付時給付之。又給付無確定期限者，債務人於債
    權人得請求給付時，經其催告而未為給付，自受催告時起，
    負遲延責任。其經債權人起訴而送達訴狀，或依督促程序送
    達支付命令，或為其他相類之行為者，與催告有同一之效力
    。前項催告定有期限者，債務人自期限屆滿時起負遲延責任
    ，民法第505 條第1 項、第229 條第2 項、第3 項分別定有
    明文。從而，原告本於承攬契約法律關係，請求被告給付1,
    943,897 元之工程款，及自訴狀繕本送達翌日即94年5 月28
    日起至清償日止，按週年利率百分之五計算之利息，洵屬有
    據，應予准許。
  (五)兩造均陳明願預供擔保聲請宣告假執行或免為假執行，核無
    不合，爰分別酌定相當金額准許之。另兩造其餘攻擊防禦方
    法，經審酌後，因與本件判決之基礎無涉，並不影響判決之
    結果，故未一一論述，附此說明。
五、據上論結：本件原告之訴為有理由，依民事訴訟法第78條、
    第390 條第2 項、第392 條第2 項，判決如主文。
中    華    民    國    95    年    1     月    10    日
                  民事第一庭    法  官  蔣得忠
以上正本係照原本作成。
如對本判決上訴，須於判決送達後廿日內向本院提出上訴狀。
中    華    民    國    95    年    1     月    10    日
                                書記官  周玄鎮


司法院資訊處製作；財團法人民間司法改革基金會備份。
